臺灣高等法院臺中分院刑事判決　　　　94年度上訴字第2040號
上　訴　人　臺灣苗栗地方法院檢察署檢察官
被　　　告　丙○○
　　　　　　　　　　另案於臺灣台中監獄苗栗分監執行中
上列上訴人因被告搶奪等案件，不服臺灣苗栗地方法院94年度訴
字第307號中華民國94年8月19日第一審判決（起訴案號：臺灣苗
栗地方法院檢察署94年度偵字第2130號，移送原審法院併辦案號
：同署94年度偵字第2460、2470號，移送本院併辦案號：同署94
年度偵字第3528、3436、3995號），提起上訴，本院判決如下：
    主  文
原判決撤銷。
丙○○共同連續意圖為自己不法之所有，而搶奪他人之動產，處
有期徒刑貳年陸月。
在附表所示之簽帳單商店存根聯上所偽造之「寅○○」簽名署押
各壹枚（共枚），均沒收。
    事  實
一、丙○○曾於民國（下同）九十三年間，因犯竊盜罪，後經臺
    灣苗栗地方法院於九十四年一月十一日判處有期徒刑一年二
    月確定。惟丙○○未到案執行，復於下列時間，基於意圖為
    自己不法所有之概括犯意，及預有持行竊所得之信用卡冒刷
    （行使偽造私文書）以向他人詐購財物、或騎乘行竊所得之
    機車搶奪他人財物之犯意，而於下列時、地，連續為下列之
    犯行，即：
（○一）丙○○於九十四年二月十六日上午十時許，攜帶其所有
        客觀上足對人身安全造成危害而可供兇器使用之螺絲起
        子一支（並未扣案），在苗栗縣頭份鎮○○街二十四號
        旁邊空地，破壞子○○停放該處車牌號碼為ＨＢ－９１
        ５號大貨車之車窗玻璃（毀損車窗部分未據告訴），開
        啟車門門鎖進入車內著手竊取車內之財物，但因上開車
        內未留有財物而不遂。
（○二）丙○○於九十四年三月六日下午五時許，攜帶其所有客
        觀上足對人身安全造成危害而可供兇器使用之螺絲起子
        一支（並未扣案），在苗栗縣竹南鎮崎頂里青草海邊停
        車場，破壞溫彩雲所有而交由辛○○使用並停放在該處
        車牌號碼為１８６２－ＨＮ號自用小客車之車窗玻璃（
        毀損車窗部分未據告訴），開啟車門門鎖進入車內竊走
        辛○○放在車內之手提包一個，內有辛○○之身分證、
        汽車、機車　駕駛、健保卡、大眾銀行金融卡等物。
（○三）丙○○於九十四年三月十二日凌晨零時許，攜帶其所有
        客觀上足對人身安全造成危害而可供兇器使用之螺絲起
        子一支（並未扣案），在苗栗縣竹南鎮○○路「頭份工
        業公司」前，破壞丑○○停放該處車牌號碼為２８８１
        －ＫＸ號自用小客車之車窗玻璃，開啟車門門鎖進入車
        內竊走丑○○放置車內之行照一紙、測速器一個、高速
        公路回數票八張及新台幣（下同）一百元，並致該自小
        客車副駕駛座車窗破損，足生損害於丑○○。
（○四）丙○○於九十四年三月十八日下午二時許，攜帶其所有
        客觀上足對人身安全造成危害而可供兇器使用之螺絲起
        子一支（並未扣案），在苗栗縣竹南鎮頂埔國小大門前
        面之道路旁邊，先後破壞卯○○、寅○○停放該處車牌
        號碼分別為Ｗ２－３６０１號、及２Ｈ－８９３３號之
        自用小客車之車窗玻璃，開啟車門門鎖進入車內，先後
        竊走卯○○放置車內之ＮＩＫＥ牌背包一個、現金一百
        元、及寅○○放置車內裝有寅○○身分證、富邦銀行及
        台北銀行信用卡、大貨車駕照、高速公路回數票三張及
        現金二百元之黑色皮夾一個，並致各該自小客車車窗車
        窗破損，足生損害於卯○○、寅○○。此後，丙○○旋
        即基於行使偽造私文書及詐欺取財而為自己不法所有之
        概括犯意，先於同日下午三時二十五分許，前往同縣頭
        份鎮○○路二二○號之「東信電信頭份特約服務中心」
        ，以上開寅○○所有之富邦銀行信用卡刷卡，向該店店
        員姜秀英購買價值七千五百元之ＢＥＮＱ牌、Ａ５２０
        型、黑色手機一支；嗣再於同日下午三時三十五分許前
        往同鎮○○路一○○三號之「遠傳電信頭份特約服務中
        心」，再以上開寅○○所有之台北銀行信用卡刷卡，向
        該店店員林怡靜購買價值九千一百九十元之ＯＫＷＡＰ
        牌Ａ３６３型銀色手機一支（分二次刷卡，一次為五千
        元，一次為四千一百九十元），使姜秀英、林怡靜先後
        陷於錯誤，誤以為丙○○即係上開信用卡之合法持卡人
        ，而允其刷卡消費購買手機，且均交付刷卡後之簽帳單
        予丙○○簽名，丙○○即在上開消費簽帳單上偽簽寅○○之簽名署押各一枚，據以偽造不實之簽帳單私文書，
        後再將商店存根聯分別交還姜秀英、林怡靜而持以行使
        ，使富邦銀行、台北銀行須對該特約商店承擔支付寅○○所消費金額之義務，足生損害於信用卡磁條記錄真正
        所有人寅○○之利益及付款之富邦銀行、台北銀行依約
        與持卡人交易之特約商店確認持卡人身份之正確性。
（○五）丙○○又延承上開意圖為自己不法所有之概括犯意，為
        供搶奪他人財物使用，先於九十四年四月十五日下午五
        時許，在苗栗縣竹南鎮○○路二四九號前，見辰○○所
        有、停放該處之車號ＢＸＶ－０１８號機車鑰匙並未取
        下，乃徒手竊取該機車，旋即再基於意圖為自己不法所
        有之搶奪犯意，於同日晚間八時許，騎乘上開機車，在
        新竹縣寶山鄉○○路五六號「愛心聯盟」生鮮超市前，
        自後往前搶奪路人癸○○手中之皮包一只（內有一千七
        百元，摩托羅拉Ｔ１９１型手機、健保卡、金融卡、機
        車行照、集點卡、原子筆等物），得手後，即將現金取
        出花用，其餘物品則棄置在位於新竹縣寶山鄉○○村○○道一號中山高速公路旁草叢內，機車亦騎至同鄉○○
        路附近丟棄，但後均經警尋獲，分別由辰○○託請詹文
        貴、及由癸○○向警方領回。
（○六）丙○○又與羅國華（經檢察官另案起訴）基於共同意圖
        為自己不法所有之概括犯意聯絡，連續為下列行為，即
        ：（１）九十四年四月二十三日晚上十時許，由羅國華
        駕駛車號不詳之自用小客車搭載丙○○，在新竹市○區
        ○○路二三一號前，將車駛近路人戊○○、壬○○旁，
        由在副駕駛座上之丙○○將手伸出車窗外，搶奪壬○○
        手中之提包一個 (內有五千元、摩托羅拉Ｖ８７８型手
        機、身分證、健保卡、信用卡、提款卡等物），並造成
        壬○○於遭拉扯時倒地，而受有腦震盪、牙齒脫落、雙
        小腿擦傷等傷害。得手後，二人即將所得現金朋分花用
        ，並於同月三十日，共同將上開手機持往苗栗縣頭份鎮
        ○○路二二號之「遠傳電信頭份客服中心」變賣換取現
        金花用，至皮包內其他物品則丟棄於新竹縣寶山鄉○○
        路旁之小溪內。（２）九十四年五月十日下午二時四十
        分許，羅國華、丙○○復以相同手法，由羅國華駕駛車
        牌號碼５８３７－ＤＲ號失竊自用小客車（此部分另由
        警方調查中）搭載丙○○，在苗栗縣竹南鎮○○街與延
        平路口，搶奪路人庚○○手中之提包一個（內有一萬五
        千元、身分證、健保卡、信用卡、提款卡、存摺等物）
        ，並造成庚○○於遭拉扯時倒地，而受有雙膝、背部及
        右手肋擦傷等傷害。得手後，二人即將搶得之現金朋分
        花用，並將其餘物丟棄於苗栗縣頭份鎮往新竹縣之山路
        旁。嗣為警調取路口監視錄影帶查獲丙○○後尋線查悉
        上情。
（○七）丙○○於九十四年四月十四日晚上八時三十分許，攜帶
        其所有客觀上足對人身安全造成危害而可供兇器使用之
        螺絲起子一支（並未扣案），在苗栗縣竹南鎮○○里○○路「八八水果行」對面重劃區道路旁，破壞甲○○所
        有車牌號碼為０８００─ＤＨ號自用小客車之車窗玻璃
        （毀損車窗部分未據告訴），進入車內竊取甲○○所有
        之現金約一百至二百元及高速公路回數票約三張等物，
        得手後逃逸。竊盜所得現金及高速公路回數票，均經其
        花用及使用完畢。嗣因丙○○在九十四年六月十四日被
        警查獲之後，於警方偵辦案件期間主動向警方自白此部
        分犯罪，並於九十四年七月八日主動引導警方至案發現
        場，經警尋線追查，因而查獲丙○○此部分犯行。
（○八）丙○○後於九十四年五月十四日凌晨一時許，攜帶其所
        有客觀上足對人身安全造成危害而可供兇器使用之螺絲
        起子一支（並未扣案），在苗栗縣竹南鎮○○路二七○
        號前，破壞丁○○所有車牌號碼為３７５９─ＨＬ號自
        用小客車之車窗玻璃，進入車內竊取丁○○所有之ＶＣ
        Ｄ音響主機及液晶螢幕（價值約五萬元）各乙部，得手
        後逃逸，足生損害於丁○○。嗣因丙○○在九十四年六
        月十四日被警查獲之後，於警方偵辦案件期間主動向警
        方自白此部分犯罪，並於九十四年七月八日主動引導警
        方至案發現場，經警尋線追查，因而查獲丙○○此部分
        犯行。
（○九）丙○○於九十四年四月十六日晚上七時許，攜帶其所有
        客觀上足對人身安全造成危害而可供兇器使用之螺絲起
        子一支（並未扣案），在苗栗縣竹南鎮○○路「八八水
        果行」對面重畫區○道路旁邊，破壞李金田所有而供李
        金城使用之車牌號碼Ｑ八─２０２５號自用小客車之車
        窗玻璃（毀損車窗部分未據告訴），進入車內竊取李金
        城所有之男用黑色手提包一只（價值六百五十元），得
        手後逃逸，後因未在手提包內發現財物，即將上開手提
        包丟棄。嗣因丙○○在被警查獲之後，於警方偵辦案件
        期間主動向警方自白此部分犯罪，並於九十四年七月八
        日主動引導警方至案發現場，經警尋線追查，因而查獲
        丙○○此部分犯行。
（一○）丙○○於九十四年五月十六日上午七時三十分許，攜帶
        其所有客觀上足對人身安全造成危害而可供兇器使用之
        螺絲起子一支（並未扣案），在苗栗縣竹南鎮佳興里清
        寧橋下停車場，破壞楊俊銘所有而供楊慶山使用之車牌
        號碼ＱＭ─６７３６號自用小客車之車窗玻璃（毀損車
        窗部分未據告訴），進入車內竊取楊慶山所有之現金二
        百元，得手後逃逸，並將上開現金花用完畢。嗣因丙○○在被警查獲之後，於警方偵辦案件期間主動向警方自
        白此部分犯罪，並於九十四年七月八日主動引導警方至
        案發現場，經警尋線追查，因而查獲丙○○此部分犯行
        。
（一一）丙○○於九十四年三月一日凌晨三時三十四分許，在苗
        栗縣頭份鎮○○路一九六號即乙○○任職之商店（係無
        人居住之商店），趁乙○○不注意之際，在該商店之櫃
        檯上，徒手竊取乙○○之ＩＮＮＯＳＴＲＥＡＭ牌行動
        電話手機壹支（門號為0000000000號，價值
        一萬一千元），得手後逃逸，並將乙○○上開行動電話
        手機之ＳＩＭ卡丟棄，再插入其自己之ＳＩＭ卡供己使
        用，後因乙○○報警，經警依據乙○○所任職上開商店
        之監視錄影帶，查知丙○○此部分犯行。
二、嗣因苗栗縣警查局竹南分局依據「東信電信頭份特約服務中
    心」、「遠傳電信頭份特約服務中心」之監視錄影帶所攝錄
    內容，查知係丙○○盜刷被害人寅○○之上開信用卡，而於
    九十四年三月二十四日在竹南鎮運動公園查獲丙○○，丙○○始坦承上開事實欄所載○一、○二、○三、○四所示之各
    項犯行。其後又因苗栗縣警查局竹南分局依據苗栗縣竹南鎮
    ○○街一四○號前之路口監視器攝錄畫面，查知丙○○涉有
    搶奪被害人庚○○財物之罪嫌，並於九十四年五月十六日下
    午六時許，在苗栗縣頭份鎮○○○路三五巷二八號前查獲丙○○持有海洛因（另案偵辦），丙○○乃在警方偵辦期間，
    先後供述上開事實欄所載之其餘犯行。
三、案經被害人丑○○、卯○○、寅○○訴由苗栗縣警查局竹南
    分局報請臺灣苗栗地方法院檢察署檢察官偵查起訴；及由被
    害人壬○○、庚○○訴由苗栗縣警查局竹南分局報由臺灣苗
    栗地方法院檢察署檢察官移請臺灣苗栗地方法院併案審理；
    暨由被害人丁○○、乙○○提出告訴，及由苗栗縣警查局竹
    南分局、苗栗縣警查局頭份分局分別報由臺灣苗栗地方法院
    檢察署檢察官移請本院併案審理。
    理  由
一、本案被告丙○○（以下簡稱為被告）之上開犯罪事實，業據
    被告分別於警、偵訊中，及於原審法院及本院審理時，均坦
    白承認。且就被告之上開犯罪自白，亦分別有下列證據可資
    佐證，足認被告之上開犯罪自白，均堪認與事實相符，即：
    犯罪事實欄（○一）部分，有被害人子○○之警訊指述可憑
    ，且有被告被警查獲之後，引導警方到案發現場查證之照片
    一張在卷可據，被害人子○○在案發之後，並未向警方報案
    ，被告事先供述之行竊情節，與嗣後被害人子○○在警訊指
    述之遭竊情節相符；犯罪事實欄（○二）部分，有被害人辛○○之二次警訊指述可憑，核與被告供述行竊情節相符，且
    有被告被警查獲之後，引導警方到案發現場查證之照片一張
    在卷可據；犯罪事實欄（○三）部分，有被害人丑○○之警
    訊指述可憑，且有被告被警查獲之後，引導警方到案發現場
    查證之照片一張在卷可據，被害人丑○○在案發之後，並未
    向警方報案，被告事先供述之行竊情節，核與嗣後被害人丑
    ○○在警訊指述之遭竊情節相符；犯罪事實欄（○四）部分
    ，業據被害人卯○○、寅○○、姜秀英、林怡靜等人於警訊
    指訴甚詳，並有被告至上開「東信電信頭份特約服務中心」
    、「遠傳電信頭份特約服務中心」刷卡消費，經由監視錄影
    帶攝錄畫面所翻拍之照片各二張（共四張）、及被告所偽造
    之簽帳單商店存根聯影本共三張在卷可據。其中，被害人卯
    ○○於案發之後並未向警方報案，被告事先供述之此部分行
    竊情節，經核亦與嗣後被害人卯○○在警訊指述之遭竊情節
    相符；犯罪事實欄（○五）部分，業據被害人辰○○、癸○○於警訊指述甚詳，且有其等二人領回遭竊機車、及遭搶部
    分財物之後，所簽「贓物認領保管單」共二件在卷可資佐證
    ；犯罪事實欄（○六）部分，除據告訴人壬○○、庚○○指
    訴甚詳，並各提出診斷證明書為證之外，並經證人戊○○、
    己○○、鍾元浩證述明確，且有共同被告羅國華之警訊供述
    可憑，另有二手機回收契約書一件、照片二張、及經由監視
    錄影帶所翻拍之照片一張在卷可證，被告此部分犯行，至為
    明確；犯罪事實欄（○七）、（○八）、（○九）、（一○
    ）部分，業據上開部分之被害人甲○○、丁○○、李金城、
    楊慶山等人分別於警訊指述明確，且有拍攝被告上開行竊地
    點之現場照片各二張附卷為證，本案被害人甲○○、丁○○
    、李金城、楊慶山等人於案發之後，均未向警方報案，係在
    被告自白此部分犯行，並於九十四年七月八日引導警方至行
    竊地點之後，才於嗣後接受警訊製作筆錄，被告先前之自白
    犯罪內容既與被害人李金城、丁○○、李金城、楊慶山嗣後
    指述失竊情節相符，被告此部分之自白，自堪採信；犯罪事
    實欄（一一）部分，業據告訴人乙○○於警訊指訴甚詳，並
    有從告訴人乙○○所任職上開商店監視錄影帶攝錄被告行竊
    畫面之翻拍照片三張在卷為證，被告此部分犯罪之自白，亦
    堪認與事實相符。
二、綜上所述，本案被告之犯罪事證已甚明確而堪認定。核被告
    所為：（一）就其攜帶其所有可供兇器使用之螺絲起子行竊
    被害人子○○之財物未遂部分，係犯刑法第三百二十一條第
    二項、第一項第三款之攜帶兇器竊盜未遂罪；就其攜帶其所
    有可供兇器使用之螺絲起子破壞車窗玻璃（未經告訴）行竊
    被害人溫彩雲、甲○○、李金田、楊俊銘、李金城等人之財
    物部分，均係犯刑法第三百二十一條第一項第三款之攜帶兇
    器竊盜罪；就其攜帶其所有可供兇器使用之螺絲起子破壞車
    窗玻璃（有經告訴）行竊被害人丑○○、卯○○、寅○○、
    丁○○等人之財物部分，均係犯刑法第三百二十一條第一項
    第三款之攜帶兇器竊盜罪、及同法第三百五十四條之毀損罪
    ，二罪有方法結果之牽連關係，應依刑法第五十五條之規定
    ，從一重依刑法第三百二十一條第一項第三款之攜帶兇器竊
    盜罪處斷；就其徒手行竊被害人辰○○之機車、及被害人乙○○之行動電話手機部分，均係犯刑法第三百二十條第一項
    之普通竊盜罪；（二）就被告持其向被害人寅○○行竊所得
    之信用卡向「東信電信頭份特約服務中心」、「遠傳電信頭
    份特約服務中心」盜刷詐購財物部分，其行使偽造私文書之
    行為除足生損害於寅○○之外，亦足生損害於付款之富邦銀
    行、台北銀行依約與持卡人交易之特約商店確認持卡人身份
    之正確性，核被告此部分所為，係分別犯有刑法第二百十六
    條、第二百十條之行使偽造私文書罪、及同法第三百三十九
    條第一項之詐欺取財罪。至其偽造被害人寅○○簽名署押之
    行為，係偽造私文書之部分行為，已被偽造私文書之行為所
    吸收，應不另論罪，被告偽造私文書之後，又持以行使，其
    偽造私文書之低度行為亦被行使偽造私文書之高度行為所吸
    收，亦應不另論罪；（三）就被告騎乘機車搶奪被害人癸○○之上開財物部分，係犯刑法第三百二十五條第一項之普通
    搶奪罪；就其與羅國華共同騎乘機車搶奪被害人壬○○、庚○○之上開財物，並使上開備害人受傷部分，均係犯有刑法
    第三百二十五條第一項之普通搶奪罪、及同法第二百七十七
    條第一項之普通傷害罪。所犯上開二罪之間，有方法結果之
    牽連關係，應依刑法第五十五條之規定，從一重依刑法第三
    百二十五條第一項之普通搶奪罪處斷。又就此部分犯行之實
    施，被告與羅國華有犯意聯絡及行為分擔，均為共同正犯；
    （四）又被告上開多次竊盜犯行、多次行使偽造私文書犯行
    、多次詐欺取財犯行、多次搶奪犯行、及多次傷害犯行，其
    各自之犯罪時間緊接、犯罪構成要件（或犯罪基本構成要件
    ）亦各自相同，被告上開各犯行，顯皆係基於概括之犯意反
    覆而為，應各自依連續犯之規定，各論以一罪。又被告所犯
    上開各罪，除所犯攜帶兇器竊盜罪與毀損罪、及普通搶奪罪
    與普通傷害罪，有牽連犯之關係，應各從攜帶兇器竊盜罪、
    及普通搶奪罪處斷之外；被告所犯行使偽造私文書罪與詐欺
    取財罪，二罪之間亦有方法結果之牽連關係，此部分亦應依
    刑法第五十五條之規定，從一重依刑法第二百十六條、第二
    百十條之行使偽造私文書罪處斷；又被告所犯上開各罪應依
    牽連犯從重處斷之攜帶兇器竊盜罪，與被告另犯之行使偽造
    私文書罪、及普通搶奪罪之間，其間亦有方法結果之牽連關
    係，應依刑法第五十五條之規定，從一重依刑法第三百二十
    五條第一項之普通搶奪罪處斷，此部分既有上開所述之連續
    犯關係，應依刑法第五十六條之規定加重其刑；再，被告上
    開所犯，因有前開連續犯或牽連犯之裁判上一罪關係，故未
    經公訴人起訴而經公訴人分別移請原審法院及本院併辦部分
    ，自均為本案之起訴效力所及，本院均應併予審判；（五）
    被告在附表所示之簽帳單商店存根聯上所偽造之「寅○○」
    簽名署押各一枚（共三枚），均應依刑法第二百十九條之規
    定宣告沒收。至於被告行竊所用之螺絲起子，因未扣案，為
    免執行困難，爰不為沒收之宣告。
三、原審判決就被告上開所犯，予以論罪科刑，固屬有見，惟就
    上開犯罪事實（○七）至（一一）所示之被告犯行，原審判
    決未及併辦，尚有未合。是本案公訴人上訴指摘上開事項，
    其上訴為有理由，應由本院將原審判決予以撤銷改判。爰審
    酌被告犯罪之後雖能坦承所犯，且在部分犯行未被警方查知
    之前即能主動供述犯罪，惟其甫滿二十歲不知勤勉自力營生
    已有不該，竟在甫因竊盜罪經臺灣苗栗地方法院判處有期徒
    刑一年二月確定（此部分事實有本院被告全國前案紀錄表在
    卷可據）之後，不到案執行，猶再犯上開各罪，且所為對社
    會大眾財產安全所生之危害亦非輕微等一切犯罪情狀，量處
    有期徒刑二年六月。被告在在附表所示之簽帳單商店存根聯
    上所偽造之「寅○○」簽名署押各一枚（共三枚），並依法
    宣告沒收。
四、據上論斷，應依刑事訴訟法第三百六十九條第一項前段、第
    三百六十四條、第二百九十九條第一項前段、刑法第二十八
    條、第五十六條、第三百二十一條第一項第三款、第三百五
    十四條、第二百十六條、第二百十條、第三百三十九條第一
    項、第三百二十五條第一項、第二百七十七條第一項、第五
    十五條、第二百十九條、罰金罰鍰提高標準條例第一條，判
    決如主文。
本案經檢察官吳金綸到庭執行職務。
中　　華　　民　　國　　94　　年　　11　　月　　30　　日
            刑事第三庭  審判長法  官  王  增  瑜
                              法  官  胡  忠  文
                              法  官  廖  柏  基
上列正本證明與原本無異。
如不服本判決應於收受送達後十日內向本院提出上訴書狀，其未
敘述上訴之理由者並得於提起上訴後十日內向本院補提理由書（
均須按他造當事人之人數附繕本）。
                              書記官  詹  錫  朋
中　　華　　民　　國　　94　　年　　12 　月　　1  　　日
附錄條文：
刑法第三百二十五條第一項：
意圖為自己或第三人不法之所有，而搶奪他人之動產者，處六月
以上五年以下有期徒刑。
附表：
一、94年3 月18日下午3 時25分53秒所刷、商店名稱為「東信電
    訊德源電話」、端末機編號為00000000號、金額為7500元之
    寅○○VISA信用卡簽帳單上簽名欄之「寅○○」署押壹枚。
二、94年3 月18日下午3 時34分所刷、商店名稱為「方尋通訊有
    限公司」、端末機編號為00000000號、金額為5000元之寅○○Master信用卡簽帳單上持卡人簽名欄之「寅○○」署押壹
    枚。
三、94年3 月18日下午3 時35分所刷、商店名稱為「方尋通訊有
    限公司」、端末機編號為00000000號、金額為4190元之寅○○Master信用卡簽帳單上持卡人簽名欄之「寅○○」署押壹
    枚。
                                                      Ａ
